【裁判字號】    96,訴,314
【裁判日期】    980831
【裁判案由】    確認委任關係不存在*
【裁判全文】
臺灣士林地方法院民事裁定               96年度訴字第314號
原      告  阿波羅股份有限公司
法定代理人  丁○○
訴訟代理人  盧柏岑律師
            陳素芬律師
被      告  己○○
            丙○○
            乙○○
            戊○○○
上4 人共同
訴訟代理人  魏憶龍律師
            林合民律師
上列當事人間確認董監事委任關係不存在事件，本院裁定如下：
    主  文
丁○○應於本裁定送達翌日起十日內，補正為原告法定代理人之
法定代理權欠缺。
    理  由
一、按原告之訴，有原告無訴訟能力，未由法定代理人合法代理
    之情形者，法院應以裁定駁回之。民事訴訟法第249 條第1
    項第4 款定有明文。又無訴訟能力之人，應由法定代理人合
    法代理起訴，乃訴訟合法成立要件之一，法定代理權有無欠
    缺屬法院應依職權調查之事項，不問訴訟程度如何，法院應
    隨時依職權調查之。
二、本件原告阿波羅股份有限公司（下稱阿波羅公司）係由自任
    為法定代理人之丁○○，以阿波羅公司原法定代理人即被告
    己○○於95年9 月12日召開之股東臨時會，係由不具股東身
    分之己○○及訴外人蔡博倫參加（原告阿波羅公司主張股份
    已由訴外人莊婉均、丁○○取得），且當日並無實際召開臨
    時股東會、董事會，而認該次股東會決議係不成立，原告阿
    波羅公司與被告己○○、丙○○、乙○○、戊○○○間之董
    監事委任關係不存在，故原告阿波羅公司於95年8 月1 日之
    股東臨時會、董事會決議仍有效，訴外人莊天來仍為監察人
    ，莊天來依公司法第220 條召開股東臨時會，改選丁○○、
    莊婉均及甲○○為原告阿波羅公司之董事，並召開董事臨時
    會選任丁○○擔任董事長，而認其係為合法代理人等語。
三、被告則抗辯：阿波羅公司於95年9 月20日最後異動登記之日
    ，登記之董事長為己○○、董事丙○○、乙○○、監察人為
    戊○○○，非莊天來，故95年10月10日以莊天來為召集人所
    召開之股東會，係屬無召集人召集之股東會，其決議無效，
    丁○○非原告阿波羅公司之法定代理人，顯非合法代理，本
    件原告起訴不合法等語。
四、經查：依阿波羅公司登記資料所示，起訴登記時之代表人即
    董事長係被告己○○，任期自95年8 月1 日起至98年7 月31
    日止，嗣變更為訴外人洪信行，任期自96年7 月29 日 至99
    年7 月28日，有被告等提出之變更登記表可稽（原證9 、被
    證24）。
五、本件丁○○係以其為阿波羅公司之法定代理人名義起訴主張
    阿波羅公司95年9 月12日召開之臨時股東會因由不具股東身
    分之己○○、蔡博倫與會，且該日實際並無召開會議，該日
    所為決議為不成立，訴外人莊天來仍為原告阿波羅公司之合
    法監察人，莊天來於95年10月10日召開之股東臨時會決議選
    任董事，由董事臨時會選任其為董事長，而認其為合法代理
    人等語。是本件丁○○是否得以原告阿波羅公司之法定理人
    名義提起本訴，端視阿波羅公司於95年10月10日股東臨時會
    所為決議是否有效？而該次股東臨時會決議是否有效，則係
    以莊天來得否以監察人之身分於95年10月10日召開股東臨時
    會，即該次股東臨時會是否為有召集權之人所召開而定？
六、按監察人除董事會不為召集或不能召集股東會外，得為公司
    利益，於必要時，召集股東會。公司法第220 條定有明文。
    則監察人行使召集權時，仍需以具有公司之監察人身分為前
    提。本件丁○○雖主張因阿波羅公司95年9 月12日之決議不
    成立，故莊天來仍具有監察人之身分，然95年9 月12日之股
    東臨時會決議是否不成立，即是否具備不成立之要件：股
    東會確無召開；(2)與會係由不具股東身份之人所為決議。是
    以本件本件首先需討論者，即係阿波羅公司於95年9 月12日
    是否曾由被告己○○召開股東臨時會？
七、經查，在丁○○以阿波羅公司法定代理人名義提起本件之訴
    之前，丁○○之姊即莊婉鈞既已以相同爭執點而以己○○、
    丙○○、乙○○、黃蔡月盆等4 人為被告，向本院民事庭另
    案提起確認被告己○○、蔡博倫與阿波羅公司間之股東權利
    義務關係不存在、確認阿波羅公司年月12日之股東臨時會決
    議、董事臨時會決不存在、確認從96年10月10日起阿波羅公
    司與己○○間之董事委任關係不存在，該事件業經本院民事
    庭月股於98年7 月28日以96年度訴字第273 號判決原告之訴
    駁回在案，於本院該判決中，已認定「阿波羅公司年9 月12
    日當日有合法之臨時股東會及董事會存在」、「尚難認莊婉
    均主張其自95年6 月5 日已取得阿波羅公司股次之主張為真
    正。」、「95年10月10日由莊天來所召集東酋係由無召集權
    人所召集，其所為之決自當然無效」、「丁○○並非阿波羅
    公司之法定代理人」等情，有卷附本院96年度訴字第273 號
    民事判決影本在案可參。據此，本件被告己○○於95年9 月
    12 日 並無移轉股份與莊婉均，且有於是日召開股東臨時會
    及臨時董事會，並已改選董事正元、丙○○、乙○○，監察
    人為蔡月湓，則莊天來旅95年10月1 日已非阿波羅公司之監
    察人，無無權召集股東會，則無監察人身分之莊天來於95年
    10月10所召集之股東會即係無召集權人所召集，其所為之決
    議當然無效，且該次股東會並無己○○、蔡博倫等股東與會
    ，則該次會議所為之丁○○、莊婉均、甲○○被選任為董事
    之決即不在存而無效，丁○○自無從依決議結果，選任為阿
    波羅公司之董事，則丁○○自非阿波羅公司之法定代理人，
    已甚明確。
八、綜上所述，原告阿波羅公司於95年10月10日以莊天來為召集
    人，所召開之股東臨時會，因未具有股東身份參加，所為決
    議尚難認係為合法有效，尚無法遽此即認係丁○○有法定代
    理權之依據，是丁○○以原告阿波羅公司之法定代理人名義
    起提本件，乃未經合法代理，揆之首揭規定，自應裁定命丁○○補正此項欠缺，逾期不補，則駁回其訴。
九、依民事訴訟法第249 條第1 項但書第4 款規定裁定如主文。
中    華    民    國    98    年    8    月    31     日
                  民事第一庭  法  官  洪舜帆
以上正本證明與原本無異。
本裁定不得抗告。
中    華    民    國    98    年    8    月    31     日
                              書記官  黃秀雲


司法院資訊處製作；財團法人民間司法改革基金會備份。
